【裁判字號】    99,台上,5946
【裁判日期】    990930
【裁判案由】    公共危險
【裁判全文】
最高法院刑事判決            九十九年度台上字第五九四六號
上  訴  人  甲○○
選任辯護人  邱超偉律師
上列上訴人因公共危險案件，不服國防部最高軍事法院中華民國
九十七年六月十八日上訴審判決（九十七年上訴字第五號，起訴
案號：國防部高等軍事法院高雄分院檢察署九十六年偵字第０四
二號），提起上訴，本院判決如下：
    主  文
上訴駁回。
    理  由
按刑事訴訟法第三百七十七條規定，上訴於第三審法院，非以判
決違背法令為理由，不得為之。是提起第三審上訴，應以原判決
違背法令為理由，係屬法定要件。如果上訴理由書狀並未依據卷
內訴訟資料，具體指摘原判決不適用何種法則或如何適用不當，
或所指摘原判決違法情事，顯與法律規定得為第三審上訴理由之
違法情形，不相適合時，均應認其上訴為違背法律上之程式，予
以駁回。上訴人甲○○之上訴意旨略稱：(一)、原判決事實欄記載
：「林園分局大寮分駐所警員，發覺甲○○有將機車騎至內車道
，且其後座所載之人雙手拿酒瓶等情況，遂加以攔檢查獲」等情
，惟理由內所引據之楊慶輝證詞：「所以我們才迴轉對其攔檢，
但他們就先停在路邊」等語，及上訴人之供稱：「載我叔叔到超
商買飲料給我叔叔喝，順便等我大哥來接我們，我正要買飲料的
時候，警察就進超商詢問我們是否有喝酒，於是我跟警察說我們
有喝酒，而從前述飲酒處到超商的距離約二百至三百公尺，於是
警察就帶我們到派出所製作筆錄及進行酒測」、「我覺得當時喝
完酒之後，我已經有點醉了，所以我騎了大概六十公尺左右就用
牽的到超商買飲料，順便等我大哥來接我們」等語。則原判決所
採之證據與所認定之事實，不相適合，有證據上理由矛盾之違法
。(二)、楊慶輝於初審時證稱：發現時，上訴人在騎機車，到他們
停下來之地點距離「三十公尺左右」云云，以此客觀距離，足以
證明上訴人當時確係牽車，原判決就此有利於上訴人之證據，未
說明不採之理由，有理由不備之違法。(三)、原判決理由內援引楊
慶輝之證詞：「民國九十六年七月七日十六到十八時在轄區實施
交通稽查酒駕勤務，剛好在大寮路段看到對向車道甲○○騎機車
，其後所載之人雙手拿酒瓶，所以我們才迴轉對其攔檢，但他們
就先停在路邊」等語，認上訴人係於騎車時看到警察才停於路邊
。惟衡諸常情，若上訴人有酒後駕車，且後載之人手拿酒瓶，於
見到警察在對向車道，衡情應慌張儘速離去，以避免被攔查，豈
有可能自行於警察未到前，先行停於路旁，且毫無慌張。因此楊
慶輝該證詞違反經驗法則而不可採，原判決引為不利於上訴人之
認定，自有適用法則不當之違法。(四)、楊慶輝於初審又證稱：「
有發現甲○○騎機車到內車道」、「（問：攔檢甲○○作筆錄時
，甲○○有無異狀？）滿臉通紅，說話會打結。」等語，如果屬
實，上訴人當時因注意力不集中，只顧騎機車，顯然不可能注意
到對向車道上之警車，而不可能有任何反應，此則與楊慶輝另證
述上訴人看到警車正常停於路邊，並無慌張之情云云，相互矛盾
，此為有利於上訴人之事證，原判決未說明不採之理由，且原審
認定之事實與卷內證據不相適合，並有違經驗法則，而有適用法
則不當及理由不備與矛盾之違法。(五)、上訴人於警詢時已受到誘
導，誤以罰鍰後即不致於報到部隊，則其後於偵查中延續警詢說
詞而一致性配合，故警詢與偵查中所述具有相當之關聯性，原判
決認上訴人於偵查中無配合警詢之理，顯有違論理法則，而有適
用法則不當之違法。(六)、原判決以上訴人雖受高等教育，且國軍
宣導多年引為上訴人所辯「以為牽著車走，也算酒駕」有違常情
之推論，顯然不具關聯性，難謂符合論理法則，而有適用法則不
當之違失云云。
惟查：證據之取捨、證據證明力之判斷，以及事實有無之認定，
屬事實審法院之職權，苟其取捨判斷與認定，並不違背論理法則
及經驗法則，即不容任意指為違法，而執為適法之第三審上訴理
由。原判決以上訴人於九十六年七月七日下午十六時四十分，駕
駛車號IUY－796號重型機車，搭載劉新成，行經高雄縣大寮鄉○
○路七八三號前，為在該路段實施交通稽查及取締酒駕勤務之高
雄縣政府警察局林園分局大寮分駐所（下稱大寮分駐所）之警員
攔檢後，對上訴人測試呼氣酒精濃度為每公升零點六六毫克等情
，業據證人即承辦警員楊慶輝於軍事法院初審（下稱初審）時結
證明確，且有該酒精濃度測定之紀錄表、大寮分駐所警員楊慶輝
九十六年七月七日製作之刑法第一百八十五條之三案件測試觀察
紀錄表報告書及巡佐郭茂昌同日製作之舉發違反道路交通管理事
件通知單在卷可稽，且上訴人亦對其服用酒類之事實坦承不諱，
並於偵查中自白上開犯行等證據資料，予以綜合判斷，認上訴人
之犯行堪予認定。並指駁、說明：上訴人否認酒後駕駛動力交通
工具，辯稱：上訴人於偵查中之自白，係因對酒駕之定義不清楚
，以為牽著車子走也算酒駕，且當時上訴人是配合警方之詢問，
所以才承認，事實上沒有酒醉駕車云云，係畏罪卸責之詞，不足
採信；證人即上訴人之叔叔劉新成於初審審理時證述：上訴人酒
後未駕駛車號IUY－796號重型機車云云，則係迴護上訴人之詞，
亦難予採信等由甚詳。又以核上訴人所為，係犯修正前陸海空軍
刑法第五十四條第一項之服用酒類，不能安全駕駛動力交通工具
而駕駛罪，酌情量處有期徒刑六月，並諭知如易科罰金以新台幣
三千元折算一日及緩刑二年。已詳其所憑證據及認定之理由，
所為論斷，均有卷存證據資料可資覆按。上訴意旨雖指摘原判決
違法，然查：(一)、原判決已於理由貳二之(二)說明其依憑上訴人於
偵查中之自白，核與證人楊慶輝到庭結證稱：「九十六年七月七
日十六到十八時在轄區實施交通稽查酒駕勤務，剛好在大寮路段
看到對向車道甲○○騎機車，其後所載之人雙手拿酒瓶，所以我
們才迴轉對其攔檢」、「發現甲○○騎機車騎到內車道」等語，
及對上訴人進行呼氣酒精濃度之測試等事實相符，並有「刑法第
一百八十五條之三案件測試觀察紀錄表報告書」、「舉發違反道
路交通管理事件通知單」、「酒精濃度測定紀錄表」等在卷可佐
，資以認定上訴人有酒醉駕車之犯行。經核其證據之取捨判斷並
不違背經驗法則或論理法則，自不得任指判決違法。且該等理由
之論述，與原判決事實欄所記載：「林園分局大寮分駐所之警員
，發覺甲○○有將機車騎至內車道，且其後座所載之人雙手拿酒
瓶等情況，遂加以攔檢查獲」等情，亦無矛盾之處。原判決於理
由貳二之(一)就上訴人不服初審判決提起之上訴，予以指駁、說明
初審判決並無理由矛盾之違法情形，所為論述，縱有上訴意旨(一)
所指之不當，而有微疵，然於判決本旨並不生影響，尚難執此為
合法之上訴理由。(二)、上訴意旨(二)至(四)係就上訴人被警攔檢經過
之細節予以爭執，並非與待證事實有重要關係，原判決未就該等
枝節性問題逐一說明論證基礎，自無判決理由不備之違法。至其
餘上訴意旨所執各詞，原判決已在理由內逐一論斷綦詳，並無如
上訴人所指之違法，上訴意旨徒就原判決已說明之事項，及事實
審採證認事職權之行使，任意指摘為違法，顯與法律規定得為第
三審上訴理由之違法情形，不相適合。衡以前開說明，其上訴為
違背法律上之程式，應予駁回。另關於上訴人所犯修正前陸海空
軍刑法第五十四條第一項之服用酒類，不能安全駕駛動力交通工
具而駕駛罪，雖屬刑事訴訟法第三百七十六條第一款之案件，惟
既經國防部最高軍事法院宣告有期徒刑六月，上訴人自得依軍事
審判法第一百八十一條第四項前段規定，以判決違背法令為理由
，向本院提起上訴，併予明。
據上論結，應依軍事審判法第二百零六條第一項但書，刑事訴訟
法第三百九十五條前段，判決如主文。
中    華    民    國  九十九  年    九    月   三十   日
                      最高法院刑事第十三庭
                          審判長法官  賴  忠  星
                                法官  呂  丹  玉
                                法官  吳      燦
                                法官  蔡  名  曜
                                法官  葉  麗  霞
本件正本證明與原本無異
                                      書  記  官
中    華    民    國  九十九  年    十    月    五    日
                                                       s

司法院資訊處製作；財團法人民間司法改革基金會備份。
